【裁判字號】    99,審訴,3465
【裁判日期】    991029
【裁判案由】    毒品危害防制條例
【裁判全文】
臺灣高雄地方法院刑事判決            99年度審訴字第3465號
公  訴  人  臺灣高雄地方法院檢察署檢察官
被      告  乙○○
上列被告因毒品危害防制條例案件，經檢察官提起公訴（99年度
偵字第26051 號），嗣本院訊問被告後，因被告就其被訴事實為
有罪之陳述，經詢問被告及檢察官之意見後，合議庭裁定由受命
法官依簡式審判程序獨任審理，並判決如下：
    主  文
乙○○持有第二級毒品純質淨重貳拾公克以上，處有期徒刑捌月
。扣案如附表編號1 所示之物，均沒收銷燬。又施用第一級毒品
，處有期徒刑捌月。扣案如附表編號4 所示之物，沒收。又施用
第二級毒品，處有期徒刑肆月。扣案如附表編號3 所示之物，沒
收銷燬。應執行有期徒刑壹年柒月。扣案如附表編號1 、3 所示
之物，均沒收銷燬；扣案如附表編號4 所示之物，沒收。
    事  實
一、乙○○前於民國96年間因施用毒品案件，經本院以96年度毒
    聲字第1697號裁定送觀察勒戒後，因無繼續施用毒品傾向，
    而於97年1 月30日執行完畢釋放，並經臺灣高雄地方法院檢
    察署檢察官以96年度毒偵字第8365號為不起訴處分確定。詎
    其不知悔改，仍於上開觀察勒戒執行完畢後5 年內，明知海
    洛因、甲基安非他命業經毒品危害防制條例第2 條第2 項第
    1 、2 款明定為第一、二級毒品，不得非法持有、施用，仍
    基於持有第二級毒品及施用第一、二級毒品之犯意，先後於
    下列時、地為持有、施用毒品行為：
  (一)於99年6 月27日某時許，自真實年籍姓名不詳、綽號「阿義
    」之男子處收受第二級毒品甲基安非他命3 包後，藏放在其
    位於高雄縣鳳山市○○路122 號之住處內並持有之（即附表
    編號1 所示之物）。
  (二)於99年6月29日15、16時許，在上址住處內，分別以海洛因摻
    入香菸、玻璃球燒烤方式施用第一級毒品海洛因、第二級毒
    品甲基安非他命各1次。
    嗣於同年6 月29日16時45分許，在高雄市○○區○○街188
    號1 樓電梯前，適乙○○持有上開第二級毒品甲基安非他命
    3 包（即附表編號1 所示之物）欲返還「阿義」時，為警查
    獲，並扣得上開第二級毒品甲基安非他命3 包，復經乙○○
    同意後，搜索其位於高雄縣鳳山市○○路122 號住處，並當
    場扣得如附表編號編號2 、3 、4 、5 所示之物。經乙○○
    同意採集尿液送驗，檢驗結果呈嗎啡、可待因、安非他命、
    甲基安非他命陽性反應，始悉上情。
二、案經高雄市政府警察局移送臺灣高雄地方法院檢察署檢察官
    偵查起訴。
    理  由
一、本件被告乙○○所犯均為死刑、無期徒刑、最輕本刑為3年
    以上有期徒刑以外之罪，其於審判程序中就被訴事實為有罪
    之陳述，經本院告知簡式審判程序之旨，並聽取當事人意見
    後，認宜進行簡式審判程序，爰依刑事訴訟法第273條之1第
    1項規定，裁定進行簡式審判程序，合先敘明。又簡式審判
    程序之證據調查，依刑事訴訟法第273條之2規定，不受同法
    第159條第1項審判外陳述排除之限制，再被告對於卷內之各
    項證據亦不爭執證據能力（本院卷第31頁背面、第32頁），
    故卷內所列之各項證據，自得作為證據，先予敘明。
二、前揭事實，業據被告乙○○於警偵訊及本院審理中坦承不諱
    ；其為警查獲時所採尿液經送檢驗結果（檢體編號：
    L12-050 ），確呈嗎啡、可待因、安非他命、甲基安非他命
    之陽性反應，此有濫用藥物尿液檢驗體監管紀錄表、高雄市
    立凱旋醫院濫用藥物尿液檢驗報告各1 份（參偵卷第29、30
    頁）在卷可稽。另扣案如附表編號1 、2 、3 所示之物，經
    送鑑驗結果，確含海洛因及甲基安非他命成分（數量及純質
    淨重各如附表所示），此有法務部調查局濫用藥物實驗室鑑
    定書、內政部警政署刑事警察局鑑定書各1 份（參偵卷第28
    、37頁）附卷可稽。此外，復有扣案如附表編號4 、5 所示
    之物可資佐憑。綜上所述，被告上開任意性之自白既有前揭
    證據可佐，核與事實相符，自得採為論罪科刑之依據。又被
    告有犯罪事實欄所載之犯罪前科及執行情形，有臺灣高等法
    院被告前案紀錄表1 份在卷可稽，是本案事證已臻明確，被
    告犯行洵堪認定。
三、按毒品危害防制條例於92年7月9日修正公布，自93年1月9日
    施行，其中第20條、第23條將施用毒品之刑事處遇程序程序
    ，區分為「初犯」及「5年內再犯」、「5年後再犯」。依其
    立法理由之說明：「初犯」，經觀察、勒戒或強制戒治後，
    應為不起訴處分或不付審理之裁定；經觀察、勒戒或強制戒
    治執行完畢釋放後，「5年內再犯」者，因其再犯率甚高，
    原實施之觀察、勒戒及強制戒治既已無法收其實效，爰依法
    追訴或裁定交付審理。至於經觀察、勒戒或強制戒治執行完
    畢釋放後，「5年後再犯」者，前所實施之觀察、勒戒或強
    制戒治已足以遮斷其施用毒品之毒癮，為期自新及協助其斷
    除毒癮，仍適用「初犯」規定，先經觀察、勒戒或強制戒治
    之程序。從而依修正後之規定，僅限於「初犯」及「5年後
    再犯」2種情形，始應先經觀察、勒戒或強制戒治程序。倘
    被告於5年內已再犯，經依法追訴處罰，縱其第3次（或第3
    次以上）再度施用毒品之時間，在初犯經觀察、勒戒或強制
    戒治執行完畢釋放5年以後，已不合於「5年後再犯」之規定
    ，且因已於「5年內再犯」，顯見其再犯率甚高，原實施觀
    察、勒戒或強制戒治，已無法收其實效，即應依該條例第10
    條處罰（最高法院95年5月9日第7次刑事庭會議決議參照）
    。本件被告前因施用毒品案件，經送觀察勒戒，於97年1月
    30日執行完畢後，仍於上開觀察勒戒執行完畢後5年內犯
    本件之罪，依最高法院上開決議之意旨，被告本件施用海洛
    因、甲基安非他命之犯行，應依法論科。
四、核被告乙○○所為3 次犯行，係分別犯毒品危害防制條例第
    11條第4 項之持有逾量第二級毒品罪及同條例第10條第1 項
    之施用第一級毒品罪、第2 項之施用第二級毒品罪。被告因
    施用而持有海洛因、甲基安非他命之低度行為，應為施用之
    高度行為所吸收，均不另論罪。另持有第二級毒品純質淨重
    20 公 克以上部分，於98年5 月20日毒品危害防制條例第11
    條修正後，將持有毒品行為依數量多寡分別處罰，顯見立法
    者有意以持有毒品數量，作為評價持有毒品行為不法內涵高
    低之標準，而據此修訂持有毒品罪之法定刑，俾使有所區隔
    ，是行為人持有毒品數量達法定標準以上者，自相較於僅持
    有少量毒品之不法內涵高、法定刑亦隨之顯著提升，縱令行
    為人係為供個人施用而1 次購入，然該行為不法內涵已非原
    本施用毒品行為所得涵蓋，自不得拘泥以往之見解，置刑度
    輕重於不顧，而應本諸行為不法內涵高低行為判斷標準，改
    認持有逾量毒品行為之重度行為吸收施用毒品之輕度行為，
    方屬妥適。又被告所犯上開3 罪，犯意各別，罪質各異，行
    為互殊，應予分論併罰。審酌被告歷經觀察勒戒，然仍未戒
    除毒癮，顯見其意志不堅，且被告持有逾量之第二級毒品，
    有害社會秩序，行為實不足取，惟念其犯後坦承犯行，態度
    尚可，及其犯罪動機、目的、手段、情節等一切情狀，分別
    量處如主文所示之刑，並定其應執行之刑，以示懲儆。
五、至扣案如附表編號1 、3 所示之物，分別為被告所犯持有及
    施用第二級毒品罪所扣之物，均應依毒品危害防制條例第18
    條第1 項前段之規定，不問屬於被告與否，予以沒收銷燬之
    ；其包裝袋因殘留微量甲基安非他命毒品，而無析離之實益
    ，爰視同毒品整體，併依前開規定沒收銷燬之。至鑑驗耗損
    部分既已滅失，毋庸宣告沒收銷燬；另編號4 所示之物，為
    被告所有且係供被告施用第一級毒品所用之物，業據被告供
    陳在卷，爰依刑法第38 條 第1 項第2 款規定，於所犯施用
    第一級毒品罪之項下宣告沒收。至如附表編號2 所示之物（
    即扣案第一級毒品海洛因12包），因被告另涉嫌販賣毒品犯
    行（由檢察官另行偵辦），檢察官亦請求於該案中再聲請沒
    收銷燬之，爰不於本件宣告沒收銷燬。又如編號5 所示之物
    ，非屬被告所有，亦不予宣告沒收，附此敘明。
據上論斷，應依刑事訴訟法第273 條之1 第1 項、第299 條第1
項前段，毒品危害防制條例第10條第1項、第2項、第11條第4項
、第18條第1項前段，刑法第11條、第51條第5款、第9款、第38
條第1項第2款，判決如主文。
本案經檢察官甲○○到庭執行職務。
中    華    民    國    99    年    10    月    29    日
                  刑事第十庭    法  官  張  震
以上正本證明與原本無異。
如不服本判決應於收受送達後10日內向本院提出上訴書狀，並應
敘述具體理由；如未敘述上訴理由者，應於上訴期間屆滿後20日
內向本院補提理由書（均須按他造當事人之人數附繕本）「切勿
逕送上級法院」。
中    華    民    國    99    年    10    月    29    日
                                書記官  邱家銘
附錄本判決論罪科刑之法條：
毒品危害防制條例第10條
施用第一級毒品者，處6月以上5年以下有期徒刑。
施用第二級毒品者，處3年以下有期徒刑。
毒品危害防制條例第11條
持有第一級毒品者，處3年以下有期徒刑、拘役或新臺幣5萬元以
下罰金。
持有第二級毒品者，處2年以下有期徒刑、拘役或新臺幣3萬元以
下罰金。
持有第一級毒品純質淨重10公克以上者，處1年以上7年以下有期
徒刑，得併科新臺幣1百萬元以下罰金。
持有第二級毒品純質淨重20公克以上者，處6月以上5年以下有期
徒刑，得併科新臺幣70萬元以下罰金。
持有第三級毒品純質淨重20公克以上者，處3年以下有期徒刑，
得併科新臺幣30萬元以下罰金。
持有第四級毒品純質淨重20公克以上者，處1年以下有期徒刑，
得併科新臺幣10萬元以下罰金。
持有專供製造或施用第一級、第二級毒品之器具者，處1年以下
有期徒刑、拘役或新臺幣1萬元以下罰金。
附表：
┌──┬──────┬───┬─────────────────────┐
│編號│扣押物品名稱│ 數量 │備註                                      │
├──┼──────┼───┼─────────────────────┤
│1   │甲基安非他命│3大包 │內政部警政署刑事警察局鑑定書鑑定結果，均含│
│    │（編號A2、A3│      │第二級毒品甲基安非他命成分，數量如下：    │
│    │、A4）      │      │編號A2、A4：純度82％，驗前總純質淨重    │
│    │            │      │  61.22 公克                              │
│    │            │      │編號A3：純度95％，驗前純質淨重34.58公克 │
├──┼──────┼───┼─────────────────────┤
│2   │海洛因      │12小包│法務部調查局濫用藥物實驗室鑑定書鑑定結果，│
│    │            │      │均含第一級毒品海洛因成分（純度23.23％，驗 │
│    │            │      │前淨重合計13.48公克，驗後純質淨重3.13公克 │
│    │            │      │）【爰不於本件宣告沒收銷燬】              │
├──┼──────┼───┼─────────────────────┤
│3   │甲基安非他命│1小包 │內政部警政署刑事警察局鑑定書鑑定結果，含第│
│    │（編號A1）  │      │二級毒品甲基安非他命成分（驗前毛重1.72公克│
│    │            │      │，含塑膠袋0.91公克）                      │
├──┼──────┼───┼─────────────────────┤
│4   │夾鏈袋      │1包   │被告所有且為供被告施用第一級毒品所用之物  │
│    │            │      │                                          │
├──┼──────┼───┼─────────────────────┤
│5   │注射針筒    │1支   │非被告所有【不予宣告沒收】                │
└──┴──────┴───┴─────────────────────┘

司法院資訊處製作；財團法人民間司法改革基金會備份。
